【裁判字號】    90,易,375
【裁判日期】    900608
【裁判案由】    重利
【裁判全文】
臺灣雲林地方法院刑事判決                            九十年度易字第三七五號
    公 訴 人  臺灣雲林地方法院檢察署檢察官
    被    告  乙○○
右列被告因重利案件，經檢察官聲請簡易判決處刑（案號：九十年度偵字第八四二號
），本院斗六簡易庭簽移本院刑事庭，改依通常程序審理，本院判決如左：
    主  文
乙○○乘他人急迫，貸以金錢，而取得與原本顯不相當之重利，處拘役伍拾日，如易
科罰金，以佰元折算壹日。
    事  實
一、乙○○前於民國（下同）八十九年間因妨害公務罪，經本院判處有期徒刑六月確
    定，並於八十九年十一月一日執行完畢（不構成累犯）。猶不知悔改，於八十九
    年八月初某日，乘甲○○急迫需款之際，在雲林縣斗六市○○里○○路六八之五
    號乙○○住處，貸與甲○○新台幣（下同）三萬元，約定由甲○○交付案外人許
    孟賢簽發之支票乙張（發票日八十九年九月十五日、付款人台中商銀埤頭分行、
    票面金額三萬元、票號0000000號）作為擔保，並以一個半月為一期，利
    息五千元，預扣一個半月之利息五千元，實際以二萬五千元交付甲○○，收取與
    原本顯不相當之重利。嗣乙○○收取上開支票後不慎遺失，經通知甲○○辦理支
    票止付手續後，乙○○又自行尋獲上開支票，並於八十九年十一月十五日提示兌
    款而遭退票，案經台中縣票據交換所函請雲林縣警察局斗六分局偵辦，始查獲上
    情。
二、案經雲林縣警察局斗六分局報請台灣雲林地方法院檢察署檢察官偵查起訴。
    理  由
一、訊據被告乙○○對於右揭時地借以甲○○三萬元，惟實際只交付二萬五千元之事
    實坦白承認，然矢口否認有何重利之犯行，辯稱：因為甲○○之前有欠他五、六
    千元，所以才預扣五千元云云。經查，證人甲○○於警訊中證稱：他是因本身急
    需用錢，所以持上開支票向被告乙○○調借現金，被告乙○○當時表示借三萬元
    一個半月利息要五千元，收下上開支票後只交給他二萬五千元而已等語，而被告
    乙○○於警訊中亦供承：當時甲○○告訴他以該張支票借調現金一個半月，到期
    日時自行持往兌款，雙方言明一個半月利息為三千元，所以當時他交付甲○○二
    萬七千元等語，是雙方就約定之利息金額之陳述或有出入，然就上開借款確有約
    定利息並於交付借款時預扣利息等節已足堪認定。雖被告及證人甲○○於偵查中
    皆翻異前詞，均陳稱是甲○○之前欠被告五、六千元所以才預扣五千元云云，惟
    證人甲○○果真事前欠被告五、六千元，何以於警訊中皆不言明該預扣之五千為
    債款而非利息，顯見其後之翻異均為避重就輕之詞，均不足採，而被告確只交付
    借款二萬五千元給證人甲○○，已經被告供述如前，足認證人甲○○先前於警訊
    證稱一個半月利息五千元等語為真，應採為本案論斷之依據。參以現今社會經濟
    狀況，其收取上述之利息，顯與所貸予之原本不相當，若非借款人甲○○適急迫
    需款周轉，以渡過難關，當無冒此高利率而予求貸之理，被告竟以此謀得與原本
    顯不相當之重利，其有乘人急迫之故意甚明。本件事證明確，被告犯行堪予認定
    。
二、核被告所為，係犯刑法第三百四十四條之重利罪。爰審酌被告因一時貪念，乘人
    急迫而謀取顯不相當之重利，並其所取得之利息及犯罪後否認犯行，態度不佳等
    一切情狀，量處如主文所示之刑，並諭知易科罰金之折算標準。又按刑法第四十
    一條易科罰金之規定，已於九十年一月十日修正公布，同年月十二日生效，依刑
    法第二條第一項前段規定，應適用修正後之刑法第四十一條第一項前段，諭知易
    科罰金之折算標準，併此敘明。
據上論斷，應依刑事訴訟法第四百五十二條、第二百九十九條第一項前段，刑法第二
條第一項前段、第三百四十四條、修正後刑法第四十一條第一項前段，罰金罰鍰提高
標準條例第一條前段、第二條，判決如主文。
本案經檢察官王富哲到庭執行職務
中      華      民      國      九十      年      六    月    八    日
                                            臺灣雲林地方法院刑事第一庭
                                                法  官  劉  為  丕
右正本證明與原本無異。
如不服本判決，應於判決送達後十日內向本院提出上訴狀( 應附繕本 )。
                                                書記官  蕭  應  欽
中      華      民      國      九十      年      六    月    八    日
刑法第三百四十四條
 (重利罪)
乘他人急迫、輕率或無經驗貸以金錢或其他物品，而取得與原本顯不相當
之重利者，處一年以下有期徒刑、拘役或科或併科一千元以下罰金。


司法院資訊處製作；財團法人民間司法改革基金會備份。
